【裁判字號】    89,台上,1897
【裁判日期】    890413
【裁判案由】    違反毒品危害防制條例
【裁判全文】
最高法院刑事判決                              八十九年度台上字第一八九七號
    上  訴  人  甲○○
右上訴人因違反毒品危害防制條例案件，不服台灣高等法院台中分院中華民國八十九
年一月十八日第二審判決（八十八年度上訴字第二二一一號，起訴案號：台灣彰化地
方法院檢察署八十七年度偵字第四三一九號），提起上訴，本院判決如左：
    主  文
原判決撤銷，發回台灣高等法院台中分院。
    理  由
本件原判決認定上訴人甲○○曾於民國八十三年、八十四年間因違反麻醉藥品管理條
例及贓物案件，經原審法院及台灣彰化地方法院先後判處有期徒刑八月及三月，定應
執行刑有期徒刑十月確定，於八十三年十二月三十一日送監執行，八十五年八月十二
日假釋期滿執行完畢。竟意圖營利，並基於概括犯意，自八十二年間某日起，至八十
七年五月二十日止，先後二十次，以其所有塑膠匙將海洛因粉末舀入塑膠夾鏈袋內，
以電子秤秤重後，按重量以一包新臺幣（下同）一千元至五千元不等之價格，在彰化
縣線西鄉○○路一七八號住處內，非法販賣毒品海洛因予黃文志。嗣於八十七年五月
二十六日下午四時許，經彰化憲兵隊持檢察官搜索票在其住處搜索，當場查獲上訴人
所有之毒品海洛因一包（毛重十九‧一三公克，淨重一○‧八六公克，純質淨重五‧
一公克），供販賣毒品使用之塑膠匙一支、電子秤一個、預備供分裝毒品販賣使用之
夾鏈袋一包等情。因而撤銷第一審關於上訴人販賣毒品部分不當之科刑判決，改判仍
論處上訴人連續販賣毒品罪刑，固非無見。
惟查：(一)犯罪事實是否已經起訴，係以起訴書之犯罪事實已否載明為斷。本件檢察官
起訴書係指上訴人基於牟利之概括犯意，自八十二年間起，多次以每一夾鏈袋包海洛
因一千元至五千元不等之價格在彰化縣線西鄉○○路一七八號住處內，非法販賣海洛
因予黃文志、綽號「阿坤」（林正坤）、「阿胖」、「阿呆」、「紅軍」、「阿豐」
等人，供其等非法施用，此有該起訴書存卷可稽。乃原判決卻僅於事實欄認定上訴人
意圖營利，並基於概括犯意，自八十二年間某日起，至八十七年五月二十日止先後二
十次，以每一包一千元至五千元不等之價格在其住處，非法販賣海洛因予黃文志，而
就起訴書所載上訴人另於上述期間內多次非法販賣海洛因予綽號「阿坤」（林正坤）
、「阿胖」、「阿呆」、「紅軍」、「阿豐」等人非法施用之罪嫌部分，卻漏未予審
判，復未說明未併予審判之理由，自有已受請求之事項未予判決之違背法令。(二)上訴
人曾於八十三年間因犯麻醉藥品管理條例及贓物等罪，經原審法院及台灣彰化地方法
院分別判處有期徒刑八月及三月，定應執行刑有期徒刑十月確定。又於八十四年間因
違反麻醉藥品管理條例案件經台灣彰化地方法院判處有期徒刑十月確定。上訴人因上
開二案件自八十三年十二月三十一日送監接續合併執行後，於八十四年十二月二十二
日獲准假釋出獄，至八十五年八月十二日縮刑假釋期滿以已執行完畢論，有原審卷附
該院被告全國前案紀錄表可稽（見原審卷十三頁至十六頁）。另黃文志於一審法院調
查時亦供證其自八十四年三月十七日起至八十五年八月十日止，曾因案拘禁在監（見
一審卷第十八頁），果黃文志所供無訛，則自八十三年十二月三十一日起至八十五年
八月十日止，上訴人應不可能於其住處再販賣海洛因予黃文志。原判決事實欄認定上
訴人自八十二年間某日起至八十七年五月二十日止多次販賣海洛因予黃文志，未將八
十三年十二月三十一日起至八十五年八月十日止之期間予以排除，亦有認定事實不憑
證據之違誤。(三)原判決認定於八十七年五月二十六日下午四時許經彰化憲兵隊在上訴
人住處查獲之塑膠匙一支、電子秤一個、夾鏈袋一包，係屬上訴人所有供販賣毒品使
用或預備供分裝毒品販賣使用，而依法宣告沒收之，惟其於判決理由欄內卻未說明其
為上開認定所採憑之證據及理由，並有判決理由不備之違法。上訴意旨指摘原判決不
當，，非全無理由，應認原判決有撤銷發回更審之原因。又本件原判決係於八十九年
一月二十八日送達於上訴人，有送達證書存卷可證（見原審卷第八十七頁），其十日
之上訴期間原應於八十九年二月七日期滿，而八十九年二月七日適為我國定春節休息
日，故依民法第一百二十二條規定，應延至次日即同月八日已上訴期間屆滿，而上訴
人卻遲至八十九年二月九日始具狀經由所羈押之台灣台中看守所向原審法院提起上訴
，亦有其刑事上訴狀乙份附卷可佐（見本院卷第九頁），本已逾上訴期間，但本件原
判決係宣告上訴人無期徒刑之案件，依刑事訴訟法第三百四十四條第四項、第五項規
定，原審應不待其上訴依職權逕送本院審判，且視為上訴人已提起上訴，附此明。
據上論結，應依刑事訴訟法第三百九十七條、第四百零一條，判決如主文。
中      華      民      國    八十九    年      四      月     十三     日
                              最高法院刑事第十二庭
                                  審判長法官  陳  炳  煌
                                        法官  陳  正  庸
                                        法官  徐  文  亮
                                        法官  吳  信  銘
                                        法官  黃  正  興
      右正本證明與原本無異
                                              書  記  官
中      華      民      國    八十九    年      四      月    二十五    日


司法院資訊處製作；財團法人民間司法改革基金會備份。
